臺灣高等法院高雄分院民事判決　　　　　 94年度勞上字第1號
上　訴　人
即被上訴人　戊○○
訴訟代理人　蔡明樹律師
被上訴人
即上訴人　　勝一化工股份有限公司
法定代理人　乙○○
訴訟代理人　陳裕文律師
　　　　　　侯勝昌律師
　　　　　　林慶雲律師
被上訴人　　乙○○
　　　　　　丙○○
　　　　　　甲○○
上列當事人間請求確認僱傭關係存在等事件，上訴人對於民國93
年11月19日臺灣高雄地方法院92年度重勞訴字第10號第一審判決
提起上訴，本院於94年11月29日言詞辯論終結，判決如下：
    主      文
原判決關於上訴人勝一化工股份有限公司敗訴部分，及關於命給
付部分之假執行宣告，暨訴訟費用之裁判，均廢棄。
上開廢棄部分，上訴人戊○○在第一審之訴及假執行之聲請均駁
回。
上訴人戊○○之上訴及擴張之訴均駁回。
第一、二審訴訟費用，由上訴人戊○○負擔。
    事實及理由
一、被上訴人即上訴人戊○○主張：伊自民國（下同）82年10月
    1 日起受僱於上訴人即被上訴人勝一化工股份有限公司（下
    稱勝一公司），原擔任生產部製程工程師，自87年7 月1 日
    起擔任業務部專員。詎伊之直屬主管甲○○、管理部副理丙
    ○○及公司董事長乙○○，均明知伊負責修訂「客戶訂貨作
    業管理辦法」之業務，於會審其他單位主管意見時，並未隱
    匿財務部經理庚○○於審核意見表上批示不同意之文件，竟
    共同認定伊隱匿庚○○所為不同意之批示，導致決策單位即
    董事長及總經理誤認會審單位無意見而核可修訂案，並送交
    文管中心發行，因認伊有勞基法第11條第5 款所定「勞工對
    於所擔任之工作確不能勝任」之情事，而於92年5 月30日非
    法終止系爭勞動契約。查勝一公司既對伊非法解僱，則伊與
    勝一公司間之勞動關係自仍存在，且勝一公司拒絕伊繼續提
    供勞動給付，依法自應給付伊拒絕期間之薪資。又乙○○、
    甲○○及丙○○故意曲解違反勝一公司工作規則及勞基法規
    定，共同將伊非法解僱，顯係共同侵害伊之名譽權，依民法
    第184 條第1 項前段、第185 條及第195 條第1 項規定，乙
    ○○、丙○○及甲○○應負連帶侵權行為損害賠償及回復名
    譽之責任。而乙○○係勝一公司之法定代理人，丙○○及甲
    ○○係勝一公司之受僱人，則勝一公司依民法第28條及第18
    8 條應與乙○○等人負連帶損害賠償責任。爰本於僱傭及侵
    權行為之法律關係，請求(一)確認伊與勝一公司間僱傭關係存
    在。(二)勝一公司、乙○○、丙○○及甲○○應連帶給付伊新
    台幣（以下同）100 萬元本息。(三)勝一公司應給付57萬6 千
    元本息及應自93年4 月起至復職日止，按月於每月20日給付
    2 萬7 千元，及於次月5 日給付3 萬600 元。(四)被上訴人等
    應於中國時報、聯合報及自由時報第一版刊頭下刊登如原判
    決附表所示字體大小之道歉啟事一天等情。原審為確認戊○
    ○與勝一公司僱傭關係存在，及命勝一公司應給付戊○○57
    萬6 千元本息及應自93年4 月起至復職日止，按月於每月20
    日給付2 萬7 千元，暨於次月5 日給付3 萬600 元，並駁回
    戊○○其餘之訴之判決。戊○○就其敗訴部分上訴聲明：(一)
    原判決不利於上訴人戊○○部分廢棄。(二)上開廢棄部分，被
    上訴人勝一公司應與被上訴人乙○○、被上訴人甲○○、被
    上訴人丙○○連帶給付上訴人155 萬元（其中55萬元係擴張
    請求）及其中100 萬元自被上訴人甲○○收受上訴人戊○○
    93年3 月23日準備書(三)狀暨追加被告狀繕本送達翌日起，其
    中55萬元自上訴準備書(一)狀送達翌日起，均至清償日止，按
    年息百分之五計算之利息，如其中一被上訴人已履行給付，
    其他被上訴人免給付義務。(三)擴張請求被上訴人勝一公司應
    再給付上訴人戊○○年終獎金46萬800 元及其中23萬400 元
    自93年1 月12日起，另中23萬400 元自94年1 月31日起，均
    至清償日止，按年息百分之五計算之利息。(四)被上訴人勝一
    公司應與被上訴人乙○○、被上訴人甲○○、被上訴人丙○
    ○應於中國時報、聯合報及自由時報第一版刊頭下刊登如原
    判決附表所示字體大小之道歉啟事一天。(五)訴訟費用由被上
    訴人連帶負擔。(六)第二、三項聲明如受勝訴判決，上訴人戊
    ○○願提供現金或同額之第一商業銀行無記名可轉讓定期存
    單為擔保，請准宣告假執行。又其答辯聲明：(一)上訴人勝一
    公司之上訴駁回。(二)訴訟費用由勝一公司負擔。
二、上訴人即被上訴人勝一公司，被上訴人乙○○、甲○○、丙
    ○○則以：勝一公司原先訂定之「客戶訂貨作業管理辦法」
    原規定客戶訂貨後，訂單須經主管審核後方可出貨；嗣業務
    部專員戊○○負責修訂作業，擬將原5.2.2 修改為「如主管
    機關無法事先審核，可授權承辦人員先行出貨，事後再由主
    管審核」，並將修正案影本送請各會審單位簽收表示意見；
    其中財務部由會計課長吳鴻銘於91年12月11日簽收文件後，
    轉交經理庚○○於會審意見表填載不同意，並於91年12月17
    日前將意見表交付戊○○。詎戊○○竟隱匿財務部不同意之
    文件，僅將其他表示同意單位之審核意見表，於91年12月23
    日交給業務部副理甲○○，旋經決策單位即董事長特別助理
    林國榮同意後，依戊○○所擬之修正案通過實施。按勞基法
    第11條第5 款規定所謂確不能勝任工作，不僅指客觀技術上
    及能力不足的情形，即勞工主觀上能為而不願意為，或違反
    勞工應忠誠履行勞務給付之義務者，均屬之。查戊○○隱匿
    財務部主管對於修改案之「不同意」意見，不僅造成決策主
    管誤判，影響內部作業流程，亦使主管無法事前監督，造成
    出貨品質之瑕疵，足認其隱匿文件之行為，顯然違反勞工忠
    誠履行勞務給付之義務，而屬不能勝任所擔任之工作，依勞
    基法第11條第5 款之規定，自得終止系爭勞動契約。是勝一
    公司於92年5 月30日終止系爭勞動契約，於法自屬有據。而
    勝一公司終止系爭勞動契約既符合勞基法規定，自無不法侵
    害戊○○之權利可言，應不構成侵權行為。此外，本件除勝
    一公司外，其餘上訴人與戊○○並無僱傭關係，自無共同非
    法解僱之侵害行為。況渠等均是依公司之規定行事，自不構
    成侵權行為，故戊○○主張勝一公司、乙○○、甲○○、丙
    ○○等人應連帶賠償其非財產上損害及回復其名譽，均無理
    由等語，資為抗辯。上訴人勝一公司上訴聲明：(一)原判決不
    利於上訴人部分廢棄。(二)上開廢棄部分，對造在第一審之訴
    及假執行之聲請均駁回。(三)第一、二審訴訟費用由對造負擔
    。被上訴人乙○○、甲○○、丙○○答辯聲明：上訴人戊○
    ○之上訴駁回。
三、被上訴人乙○○、甲○○未於言詞辯論期日到場，核無民事
    訴訟法第386 條各款所列情形，爰依上訴人戊○○之聲請，
    由其一造辯論而為判決。
四、兩造不爭執事項：
（一）戊○○自82年10月1 日起受僱於勝一公司，原先擔任生產
      部製程工程師，自87年7 月1 日起擔任擔任業務部業務專
      員，負責訂貨辦法１．２版修改案之修改業務。月薪為5
      萬7,600 元，每月20日給付2 萬7,000 元，次月5 日給付
      3 萬0,600 元。
（二）乙○○為勝一公司董事長，甲○○為業務部副理，係戊○
      ○之直屬主管，丙○○為管理部副理。
（三）勝一公司以戊○○隱匿財務部經理庚○○於會審文件審核
      意見表上批示不同意之文件，認戊○○所為違反勞基法第
      11條第5 款之規定，於92年5 月30日終止系爭勞動契約，
      並拒絕戊○○繼續提供勞務給付。
五、兩造所爭執者，乃(一)、勝一公司終止系爭勞動契約是否合法
    ？此部分經兩造協商爭點為：(1)戊○○是否隱匿財務部經理
    庚○○於會審文件審核意見表上批示不同意之文件？(2)如有
    隱匿文件行為，是否符合勞基法第11條第5 款規定「勞工對
    於所擔任之工作確不能勝任」之情形？(二)、戊○○請求事項
    有無理由？
（一）勝一公司終止系爭勞動契約是否合法？
  １、上訴人勝一公司主張戊○○隱匿財務部經理庚○○之審核
      意見表，已據提出庚○○簽註不同意會審意見之文件審核
      意見表與吳鴻銘於91年12月11日在會審單位簽收之文件審
      核意見表，及該公司其他單位之審核意見表各一份（共六
      份）為證（置於本院卷內證物袋），據此可證戊○○係擔
      任勝一公司「客戶訂貨作業管理辦法」1.2 版之修正，而
      將該公司上述辦法1.1 版中5.2.2 之內容「客戶訂貨後，
      訂單須經主管審核後方可出貨」之規定，修改為「承辦人
      員可先行辦理出貨，再由業務主管於事後簽核」（參照本
      院卷第240頁對照表），為徵求各單位意見，乃簽具「文
      件審核意見表」予以影印五份，分送財務部、研開部、永
      安生產部、資材部、彰濱生產部等五單位簽收後將會審意
      見送回業務部（見原審卷(一)第95頁）。惟據證人即財務部
      經理庚○○於原審證稱：戊○○負責修改之訂貨辦法，何
      時送到財務部伊不清楚，是會計課長（吳鴻銘）簽收的，
      會計課長簽收後有將審核文件送給伊批示，何時送伊批示
      已忘記了，伊是於92年12月17日在審核文件上簽名並批示
      不同意。伊批示後，同一天下午親自將不同意審核文件送
      回戊○○辦公室，因戊○○不在辦公室，伊將文件置於辦
      公室，戊○○是否看到伊送回之文件，伊不知道。之後，
      因稽核部門通知伊說戊○○所提修改案已通過，伊乃告知
      稽核部門，並未同意該修改案。嗣稽核部門向文管中心追
      查，文管中心再向戊○○追查時，始由戊○○處取出不同
      意審核文件等語（見原審卷(一)第140 ～144 頁）。又據證
      人即勝一公司總務課人事員丁○○原原審證稱；伊負責追
      查不同意審核文件，前去找戊○○時，戊○○才從抽屜內
      拿出被證二（即原審卷(一)第58頁）不同意審核文件等語（
      見原審卷(一)第207 、208 頁）；及在本院證稱：「我們人
      事部門屬於文件管制中心，收文的時候少了壹份財務部的
      意見表，因為該文件審核意見表要由戊○○收齊交到文管
      中心，所以我去找戊○○，他就在他的抽屜裡面找，後來
      就找到了」、「戊○○在找的時候，我先回我的位置，經
      過兩、三分鐘他拿給我」等語（見本院卷第131 、132 頁
      ）。上訴人戊○○亦不否認上述庚○○簽註「不同意」會
      審意見之審核意見表，係於丁○○詢問時伊才拿出來的等
      情，僅辯稱是丁○○叫伊過去問伊有無收到李經理的文件
      審核意見表，伊說有，立刻回伊座位在伊電腦下的置物櫃
      找出來的，並向丁○○說伊也是剛剛才收到云云，但證人
      丁○○則稱「戊○○並沒有講話，就是在找這份資料」之
      語（見本院卷第133 、132 頁），益見戊○○所辯剛剛收
      到之語不實。按證人庚○○、丁○○均與戊○○為同公司
      而不同部門之同事，平常並無何恩怨存在，自無故為誣陷
      之理，其等證言應屬可信。自亦足證上訴人戊○○確有被
      上訴人主張之隱匿財務部經理庚○○之審核意見表之事實
      。
  ２、次據證人庚○○證稱：「客戶訂貨作業管理辦法修訂是業
      務部擬定修正條文出來要經過各部門提供意見，也要經過
      財務部提供意見，如果沒有經過財務部門提供意見，則無
      法通過辦法修正案」、「如原告（指戊○○）之修訂案要
      通過，則要經過相關部門全部通過，要經過董事長或總經
      理或代理人之核可，再交由文管中心發行」等語（見原審
      卷(一)141 、142 第頁），足證各部門之會審意見極具重要
      性。再依證人庚○○所證「原告（指戊○○）來找我，認
      為錯誤已造成，希望能按修正案發行先結案，原告會在
      1.3 版再將5.2.2 再作修改，因如經過這樣的修改就會回
      復原來的版本，所以（戊○○）才會在會審意見欄記載【
      立即於1.3 版將5.2.2 再做修改】，我也表示同意，才會
      簽一個【李】字加註1 月10日」等語（見原審卷(一)第144
      頁），並有卷附戊○○於92年1 月9 日在上開庚○○簽具
      「不同意」之審核意見表上簽註修改等字樣之該審核意見
      表可稽（見原審卷(一)第94頁），足見庚○○所證為實在，
      亦可證上訴人戊○○所隱匿之上述庚○○簽具「不同意」
      之審核意見表，確如證人庚○○所稱如有不同意見修正案
      不會通過等情屬實。
  ３、再查勝一公司之「客戶訂貨作業管理辦法」係經公司人員
      李怡慶查報而於91年8月12日填寫「改正行動通知表（CAR
      ）」記載「現行訂單出貨作業並無事先經主管審核再出貨
      ，而是先出或隔天再補簽，違反B20-SAL-04中5.2.2」等
      語，會經戊○○在改善欄填記「修改程序書，以業務員自
      行審核後，再由業務主管補充審核。以符合實際程序」及
      「預定完成日期91年12月31日」等語，有戊○○所不否認
      之該通知表影本一紙附卷可稽（見本院卷第184、197、
      198頁）。此應為戊○○為該作業程序修改案而簽具前開
      審核意見表送請各單位會審之由來。此亦可從該通知表上
      「追蹤細節」欄記載1.2版已於91年12月23日改版修訂
      5.2.2等語，證明戊○○提出之修訂案已因缺少庚○○之
      不同意見表而經修改通過。但事後該「追蹤細節」欄，又
      記載「經查本改正方案尚有（其他部門）異議，擬由品質
      代表轉卡再重擬方案，本卡就此結案」等語（見本院卷第
      197頁）。其後再由勝一公司工生產部己○○於92年4月3
      日填寫「改正行動通知表（CAR）」，其查報意見大致謂
      財務部已表示不同意，依據B10-DOC-02 5.2.6 5文件審核
      會審單位與主管單位意見相異時可召開管理審查，轉呈決
      策主管核准。但業務部並未依照辦理仍逕行呈上核准，修
      改程序書發行，違反ISO-9001/2000 4.2.3文件管制云云
      ，於會經戊○○時，據戊○○簽註稱「1.因文件時程未及
      時發現財務部意見，故未召開管理審查會議。2.爾後遇部
      門意見相異時，依管理部程序書處理。」、「預定完成日
      期92年4月30日」等語，有戊○○不否認為其簽名之該通
      知表影本一紙可憑（見本院卷第184、196頁），足證上訴
      人戊○○所為前開1.2版修正版本之通過，係在缺少財務
      部經理庚○○簽註不同意之審核意見時，使決策主管誤判
      而為之，事後再如證人庚○○前開證述之由戊○○簽註立
      即改．．．等字樣後再提出修改，而於2003（92）年1月
      20日及同年4月29 日分別修改3.2版與3.3版之5.2.2（見
      本院卷第250頁之文件修正一覽表及外放之勝一公司提出
      之上述3.1版、3.2版、3.3版可證）。上訴人戊○○對於
      上述各版本之意見，因與實際卷附之各該版本文件內容不
      符，顯係其飾辯之詞，自無可採。
  ４、至庚○○簽註不同意於會審意見上，雖未記載日期，但據
      其證稱並無加註日期之習慣，固與一般人公文批示情形不
      同，然此為個人工作方式並不能因此而認其所簽意見不可
      取；又庚○○於送出其意見後有無繼續再追究結果，亦因
      非其主辦業務，並非必要，尚不得以庚○○未從電腦觀看
      該修正案而指其所簽會審意見與程序不符。至於戊○○所
      為修改案是否對其有無利益可圖，並非絕對如此，亦有可
      能係因其他情事，自不影響其故意隱匿之行為，不能以此
      即認戊○○無隱匿文件之動機與必要。
  ５、依上所述，上訴人戊○○隱匿財務部經理對於本件訂貨辦
      法修改案之不同意見，而造成決策主管誤判，影響勝一公
      司內部作業流程控管，使主管無法事前監督，造成出貨品
      質之瑕疵，亦影響該公司之信譽，足認戊○○所為隱匿文
      件之行為，客觀上導致勝一公司因出貨品質缺乏控制而減
      損信譽，主觀上戊○○竟飾詞否認，亦可見戊○○身為勞
      工欠缺對於僱主履行勞務之忠誠心態，顯有違反勞工應忠
      誠履行勞務給付之忠誠義務。按勞動基準法第11條第5款
      規定所謂「不能勝任工作」，不僅指勞工在客觀上之學識
      、品行、能力、身心狀況，不能勝任工作者而言，即勞工
      主觀上「能為而不為」，「可以做而無意願做」，違反勞
      工應忠誠履行勞務給付之義務者亦屬之。此由勞動基準法
      之立法本旨在於「保障勞工權益，加強勞雇關係，促進社
      會與經濟發展」觀之，為當然之解釋（最高法院86年台上
      字第82號判決意旨參照）。上訴人勝一公司以上訴人戊○
      ○之行為已嚴重使公司內部單位相互制衡之機制形同虛設
      ，已有不能勝任所擔任工作之事實，依公司之工作規則第
      10條第5款及勞動基準法第11條第5款規定，於92年5月30
      日予以終止兩造間勞動契約，並依勞動基準法第16條第3
      項、第17條規定辦理資遣給與一個月薪資之預告工資57,6
      00元及資遣費556,800元（92年6月5日匯入其帳戶，見原
      審卷(一)33頁郵政信函影本），即屬合法。從而，上訴人戊
      ○○訴請確認其與勝一公司間僱傭關係存在，自屬無據。
（二）上訴人戊○○請求事項有無理由？
  １、查，上訴人戊○○與勝一公司間僱傭關係已因系爭勞動契
      約經終止而不存在，業如上述。則上訴人戊○○訴請確認
      系爭僱傭關係存在，即非有據，不能准許。又其請求勝一
      公司應給付57萬6000元及自起訴狀繕本送達翌日即92年12
      月17日起至清償日止按年息百分之五計算之利息，及自93
      年4月起至復職日止，按月於每月20日給付2萬7000 元，
      暨於次月五日給付3 萬600 元。並張請求被上訴人勝一公
      司應再給付上訴人戊○○年終獎金46萬800 元及其中23萬
      400 元自93年1 月12日起，其中23萬400 元自94年1 月31
      日起，均至清償日止，按年息百分之五計算之利息，亦均
      屬無據，不能准許。
　２、次按勞工對於所擔任之工作確不能勝任時，雇主得預告勞
      工終止勞動契約。勞基法第11條第5款定有明文。依上開
      規定反面解釋，雇主於勞工不具上述事由情況下，仍執以
      終止勞動契約時，自屬違法解僱，勞動契約並不因此而消
      滅。是無論雇主終止勞動契約之事由，是否合於勞基法規
      定，要均屬雇主終止權利之行使，所不同者，乃違法之終
      止，既不生終止勞動契約之效力，則於勞動契約繼續存在
      期間，勞工除因雇主拒絕受領勞務給付，並拒絕給付薪資
      報酬，得依債務不履行相關規定，向雇主主張權利外，自
      不得以雇主行使終止權不合法，要求雇主負侵權行為損害
      賠償責任。再者，雇主如係法人者，代表其行使終止權利
      之法定代理人，於向勞工表示終止勞動契約時，自亦屬終
      止權利之行使，如有終止權行使不合法之情形，亦不負侵
      權行為損害賠償責任甚明。況依前述，本件勝一公司既屬
      合法終止兩造間勞動契約，自無侵權行為可言。至被上訴
      人乙○○係代表勝一公司向上訴人戊○○行使勞動契約終
      止權，並核給資遣費用，自屬權利行使行為，依前開說明
      ，亦難謂乙○○於向戊○○行使契約終止權時，有何侵害
      戊○○名譽權之不法行為。另被上訴人甲○○、丙○○分
      別為勝一公司之業務部副理及管理部副理，依法並無代表
      勝一公司終止系爭勞動契約之權利，則戊○○以甲○○、
      丙○○與乙○○及勝一公司共同行使違法終止權，應依民
      法第18 4條第1 項前段、第185 條、第195 條第1 項規定
      ，連帶負侵害名譽權之損害賠償責任，殊屬無據。況勝一
      公司既屬合法終止系爭勞動契約，而不負侵權行為損害賠
      償責任，更難指甲○○及丙○○亦應負共同侵權行為損害
      賠償責任。至甲○○及丙○○於簡覆便條主管欄位簽名並
      在該便條簡覆事項記載：戊○○不能勝任工作，請管理部
      依工作規則辦理資遣等語，然依其記載受文者係勝一公司
      各部室等情，可知該簡覆表發文對象係勝一公司各部室，
      核屬勝一公司內部文件，難謂甲○○及丙○○亦得代表勝
      一公司行使上開勞基法上終止權或有何侵害戊○○名譽之
      情事。
  ３、又上述簡覆便條既係勝一公司內部文件，而依該便條接洽
      事項記載：「．．說明：戊○○專員於九十一年十二月九
      日會審程序書『客戶訂貨管理作業辦法』，修改有關客戶
      訂貨事宜，因財務部不同意其修改內容（如附件），但其
      卻私藏財務部之文件審核意見表，並逕送主管簽核，影響
      內部作業流程。有鑑於此，貴部對於該員是否議處」等語
      ；及於簡覆事項記載：「謝專員已不能勝任工作，請管理
      部依工作規則辦理之．．予以資遣」等語觀之，顯然勝一
      公司所指涉事項，係勝一公司所為終止勞動契約之事由，
      尚難謂有何貶損戊○○在社會所受之評價。上訴人戊○○
      以此指勝一公司及被上訴人乙○○、甲○○、丙○○係侵
      害其名譽云云，即無可採。綜上所述，上訴人戊○○依民
      法第184條第1項前段、第185條、第195條第1項、第28條
      、第188條規定，請求勝一公司、乙○○、甲○○、丙○
      ○應連帶給付100萬元，及自甲○○收受戊○○93年3月
      23日準備書(三)狀暨追加被告狀繕本送達翌日（即93年4月
      22日）起至清償日止，按年息百分之五計算之利息，並擴
      張請求連帶給付55萬元及自準備書(一)狀送達翌日起至清償
      日止，按年息百分之五計算之利息，如其中一被上訴人已
      履行給付，其他被上訴人免給付之義務；暨被上訴人等四
      人應於中國時報、聯合報及自由時報第一版刊頭下刊登如
      原判決附表所示字體大小之道歉啟事一天，均屬無據，不
      能准許。
六、綜據上述，上訴人戊○○主張勝一公司係非法終止系爭勞動
    契約，既無理由，則其訴請確認系爭僱傭關係存在及給付薪
    資57萬6000元本息，並自93年4 月起至復職日止按每月20日
    與5 日給付2 萬7000元與3 萬600 元即屬無據，原審未察，
    遽准其確認之請求並命勝一公司如數給付，自有未洽，勝一
    公司上訴意旨指摘原判決此部分不當求予廢棄，為有理由，
    應由本院予以廢改判。至上訴人戊○○於上訴審擴張請求勝
    一公司給付年終獎金46萬800 元及其法定遲延利息部分，尚
    屬無據，應予駁回。又上訴人戊○○依侵權行為之法律關係
    ，訴請勝一公司、乙○○、甲○○、丙○○應連帶給付100
    萬元，及自甲○○收受戊○○93年3 月23日準備書(三)狀暨追
    加被告狀繕本送達翌日（即93年4 月22日）起至清償日止，
    按年息百分之五計算之利息，並擴張請求連帶給付55萬元及
    自準備書(一)狀送達翌日起至清償日止，按年息百分之五計算
    之利息，如其中一被上訴人已履行給付，其他被上訴人免給
    付之義務；暨被上訴人等四人應於中國時報、聯合報及自由
    時報第一版刊頭下刊登如原判決附表所示字體大小之道歉啟
    事一天，均屬無據，不能准許。原審就上訴人戊○○請求
    100 萬元本息及請求登報啟事部分為上訴人戊○○敗訴之判
    決，核無違誤，上訴人戊○○上訴意旨指摘原判決此部分不
    當求予廢棄，為無理由，應予駁回。至其擴張請求被上訴人
    等四人連帶給付55萬元本息部分，亦為無理由，應予駁回。
七、另兩造其餘攻擊防禦之方法，核與本判決之基礎不生影響，
    自不予一一論述，附此敘明。
八、據上論結，本件上訴人勝一公司之上訴為有理由，上訴人戊
    ○○之上訴及其擴張之訴均為無理由，依民事訴訟法第463
    條、第385條第1項前段、第450條、第449條第1項、第78條
    ，判決如主文。
中　　華　　民　　國　　94　　年　　12　　月　　13　　日
                        勞工法庭
                            審判長法官  黃金石
                            法      官  林紀元
                            法      官  林健彥
以上正本證明與原本無異。
如對本判決上訴，須於判決送達後20日內向本院提出上訴狀，其
未表明上訴理由者，應於上訴後20日內向本院提出上訴理由書（
均須按他造當事人之人數附繕本）。上訴時應提出委任律師或具
有律師資格之人之委任狀，並依附註條文規定辦理。
中　　華　　民　　國　　94　　年　　12　　月　　13　　日
                            書  記  官  張明賢
附註：
民事訴訟法第466 條之1 ：對於第二審判決上訴，上訴人應委任
律師為訴訟代理人，但上訴人或其法定代理人具有律師資格者，
不在此限。
上訴人之配偶、三親等內之血親、二親等內之姻親，或上訴人為
法人、中央或地方機關時，其所屬專任人員具有律師資格並經法
院認適當者，亦得為第三審訴訟代理人。
第1 項但書及第2 項情形，應於提起上訴或委任時釋明之。
